【裁判字號】    95,簡上,8
【裁判日期】    950508
【裁判案由】    恐嚇取財
【裁判全文】
臺灣臺南地方法院刑事判決               95年度簡上字第8號
上  訴  人  乙○○
即  被  告
指定辯護人  林宜靜  本院公設辯護人
上列上訴人因恐嚇取財案件，不服本院94年度簡字第2837號中華
民國94年11月30日第一審判決（聲請案號：94年度核退偵字第
894號），提起上訴，本院管轄之第二審合議庭判決如下：
    主  文
上訴駁回。
    事  實
一、乙○○可預見一般取得他人金融帳戶使用之行徑，常與行財
    產犯罪事實之需要密切相關，又對提供帳戶雖無引發他人萌
    生犯罪之確信，但仍以縱若有人持之犯罪，亦無違其本意之
    犯意，竟基於幫助某不詳年籍姓名之成年人「大明」實施犯
    罪之犯意，於92年8月14日，收受「大明」新臺幣（下同）
    100元，以該100元在誠泰商業銀行桃園分行開立帳戶（帳號
    0000000000000號），隨即以2000元之代價，在該銀行前，
    將帳戶之存簿、印章及提款卡等物，售予該不詳年籍姓名之
    犯罪集團成員「大明」使用。該犯罪集團成員旋即意圖為自
    己不法之所有，基於恐嚇取財之犯意，於94年2月間，以不
    明方式取得丁○○所有之賽鴿2隻、甲○○所有之賽鴿5隻後
    ，集團人員分別於94年2月5日上午11時許，以電話恐嚇丁○○、甲○○稱：「你的鴿子遭我們抓到，要你匯款給我們，
    才要放鴿子」等語，致丁○○及甲○○均因此心生畏懼，為
    取回賽鴿，楊、方二人商議由甲○○匯款，甲○○因此於同
    日將6020元及20000元匯至乙○○前開帳戶，「大明」所屬
    犯罪集團取得款項後依約將鴿隻釋放。丁○○及甲○○報警
    而循線查知上情。
二、案經丁○○訴由臺南縣警察局善化分局報請台灣台南地方法
    院檢察署檢察官偵查後聲請簡易判決處刑。
    理  由
一、訊據被告乙○○固不否認於前揭時、地以2000元，將其帳戶
    之存摺、印章及提款卡等物售予姓名年籍不詳之男子「大明
    」之事實，惟矢口否認有何上開犯行，辯稱：存摺、印章及
    提款卡等物，是遭「大明」毆打、脅迫而所交付，至於「大
    明」丟2000元，不知何意，而將之收下，伊並無將郵局帳戶
    資料賣或交給詐騙集團云云。惟查：
  (一)前開誠泰商業銀行桃園分行帳戶（帳號0000000000000號）
    係被告所有之事實，業據被告於警詢、偵查及本院審理時供
    承不諱。而該不詳年籍姓名之人「大明」所屬之犯罪集團，
    以該帳戶作為恐嚇取財工具，恐嚇被害人丁○○及甲○○，
    致被害人二人依指示分別匯入計20000元及6020元予前開帳
    戶等情，亦據證人即被害人丁○○、甲○○於警詢時證述甚
    詳，並有誠泰銀行客戶基本資料、94年2月5日存提交易明細
    表及國內匯款申請書各一紙等附卷可稽。是此部分之事實，
    堪信為真實。
  (二)次按近年以來，社會上利用人頭帳戶施詐術騙取財物（如刮
    刮樂或退稅詐財事件等）之情形層出不窮，坊間媒體常見報
    導，政府機關亦多所宣導，希望民眾不要受騙，故以此種模
    式詐欺之事例已具一定程度之社會普遍性，而為國人所共知
    之事實；被告雖一再以遭「大明」毆打而不得不交付存摺等
    語置辯，惟被告就其遭「大明」毆打而交出存摺、提款等物
    ，並未報警等情，業據被告於本院審理時，自承在卷（參見
    本院準備程序筆錄），揆諸前開社會周知之事實，是被告於
    發現上開帳戶之存摺、印章及提款卡確已因遭人毆打而交付
    ，衡情被告應即報警及掛失，以避免為他人從事不法行為之
    用，並保障自身之權益，被告不僅未報警，更將「大明」交
    予2000元收下，顯與前開經驗法則相違，所辯不足採信；再
    者，經本院向忠港醫院函詢，被告固於93年5月11日因受有
    兩側眼黏膜出血等傷害而於93年5月11日、5月14日至該院就
    診，有忠港醫院診斷證明書及病歷表各一份在卷可稽，惟被
    告將帳戶存摺、印章及提款卡交付予「大明」之際為92年8
    月間，其遭人毆打而至忠港醫院就診時為93年5月，相距7月
    有餘，從而，該診斷證明書僅足以證明被告於93年5月間有
    受傷之事實，尚不足以此證明被告於92年8月間交付存摺等
    物是遭人毆打後所為，併此敘明。綜上所述，應認本件事證
    明確，被告之犯行應可認定，應依法論科。
二、核被告所為，係犯刑法第三十條第一項、第三百四十六條第
    一項恐嚇取財罪之幫助犯。被告實施詐欺構成要件以外之行
    為，係幫助犯，爰依刑法第三十條第二項規定，按正犯之刑
    減輕之。原審以被告罪證明確，依刑事訴訟法第四百四十九
    條第一項前段，刑法第三百四十六條第一項、第三十條第一
    項前段、第二項、第四十一條第一項前段，罰金罰鍰提高標
    準條例第一條前段、第二條，並審酌被告現仍在緩刑期間內
    ，並其犯罪之動機、目的、手段、所生危害、犯罪後之態度
    等一切情狀，量處被告有期徒刑三月，並諭知如易科罰金之
    折算標準，認事用法均無違誤，量刑及易科罰金之折算諭知
    亦均妥適。被告上訴徒憑己意，指摘原審判決為任意推定犯
    罪事實云云，為無理由，應予駁回。
據上論斷，應依刑事訴訟法四百五十五條之一第一項、第三項、
第三百六十八條，判決如主文。
本案經檢察官林仲斌偵查後聲請簡易判決；檢察官丙○○到庭執
行職務。
中    華    民    國    95    年    5     月    8     日
                  刑事第八庭    審判長法  官  蘇義洲
                                      法  官  徐文瑞
                                      法  官  洪士傑
以上正本證明與原本無異。
本件不得上訴。
                                      書記官  李佩珊
中    華    民    國    95    年    5     月    9     日
附錄法條：
中華民國刑法第346條
意圖為自己或第三人不法之所有，以恐嚇使人將本人或第三人之
物交付者，處6月以上5年以下有期徒刑，得併科1千元以下罰金
。
以前項方法得財產上不法之利益，或使第三人得之者，亦同。
前二項之未遂犯罰之。


司法院資訊處製作；財團法人民間司法改革基金會備份。
